【裁判字號】    90,再,11
【裁判日期】    901102
【裁判案由】    清償債務
【裁判全文】
臺灣臺中地方法院民事判決  九十年度再字第一一號
    再審聲請人  嘉鴻營造股份有限公司
    法定代理人  甲○○
右當事人間請求清償債務事件，再審聲請人對於中華民國九十年六月八日本院九十年
度促字第三０一０一號確定支付命令，聲請再審，本院裁定如左：
    主      文
再審聲請駁回。
聲請費用由再審聲請人負擔。
    理      由
一、本件再審聲請人聲請再審理由略以：按民事訴訟法第五百十五條第二項規定：「
    發支付命令後，三個月內不能送達於債務人者，其命令失其效力。」，而再審聲
    請人於民事執行處得知，系爭支付命令係於民國九十年六月八日所發，至今仍未
    送達於再審聲請人，惟鈞院竟仍發予確定證明書，即有民事訴訟法第四百九十六
    條第一項第一款適用法規顯有錯誤、第六款送達不合法之再審情事，爰提起本件
    再審之聲請云云。
二、按適用法規顯有錯誤者，得以再審之訴對於確定終局判決聲明不服；又裁定已經
    確定，而有第四百九十六條第一項或第四百九十七條之情形者，得準用再審之訴
    之規定，聲請再審，民事訴訟法第四百九十六條第一項第一款、第五百零七條定
    有明文。支付命令係屬裁定之性質，如有違背法令之情形，顯然足以影響裁判及
    當事人權益，依民事訴訟法第五百零七條準用同法第四百九十六條第一項各款之
    規定，自得以該確定支付命令有再審之事由，聲請再審，合先敘明。本件再審相
    對人聲請對再審聲請人發支付命令，本院於九十年六月八日以裁定准許本件支付
    命令之聲請，並依再審相對人所陳報之再審聲請人公司登記地址及再審聲請人之
    法定代理人之最新戶籍謄本所記載之住址「台中市○區○○○街三三號二樓之二
    」為送達，系爭支付命令經送達結果，未獲會晤再審聲請人，乃於民國九十年六
    月二十六日依法寄存於台中市警察局第一分局公益派出所，此有送達證書在卷為
    憑，並經本院調閱九十年度促字第三０一０一號支付命令聲請卷屬實，本件支付
    命令業於發出支付命令後三個月內送達再審聲請人，而再審相對人於異議期間經
    過後，申請核發確定證明書，據以聲請強制執行，自屬於法有據，再審聲請人指
    稱原支付命令有違背民事訴訟法第五百十五條第二項規定之情事，而有民事訴訟
    法第四百九十六條第一項第一款適用法規錯誤之再審事由，顯有誤認；又再審相
    對人陳報之地址與再審聲請人實際所在之地址相同，並無再審聲請人所稱明知他
    造住所而指為所在不明之情事，則再審聲請人指摘本件有民事訴訟法第四百九十
    六條第一項第六款之再審事由，亦屬違誤；況且，依再審聲請人之再審意旨，主
    要係認原支付命令並未確定，再審相對人不得資為執行名義，據以聲請強制執行
    ，然由再審聲請人之聲請意旨既認支付命令並未確定，則再審聲請人對於未經確
    定之支付命令提起本件再審聲請，於法未合，亦難准許，再審聲請人即應向執行
    法院聲明異議，爭執支付命令不具執行名義之效力及要件，以資救濟。是以，本
    件再審之聲請，顯無理由，應予駁回。
三、另按當事人或代理人，因天災或其他不應歸責於己之事由，遲誤不變期間者，於
    其原因消滅後十日內；如該不變期間少於十日者，於相等之日數內，得聲請回復
    原狀；遲誤不變期間已逾一年者，不得聲請回復原狀，民事訴訟法第一百六十四
    條定有明文。再審聲請人針對支付命令之異議期間主張回復原狀部份，惟系爭支
    付命令係因寄存送達於台中市警察局第一分局公益派出所，而再審聲請人本身未
    能於異議期間內前往領取，以致延誤支付命令之異議期間，自屬可歸責於己之事
    由，尚與回復原狀之規定要件不相符合，再審聲請人之回復原狀聲請，亦屬無據
    ，要難准許。
四、依民事訴訟法第五百零七條、第九十五條、第七十八條，裁定如主文。
中      華      民      國    九十      年      十一      月     二     日
                              臺灣臺中地方法院民事第一庭
~B法      官  巫淑芳
右為正本係照原本作成。
不得聲明不服。
中      華      民      國    九十      年      十一      月     二     日
~B書 記 官


司法院資訊處製作；財團法人民間司法改革基金會備份。
